【裁判字號】    95,訴,3139
【裁判日期】    950108
【裁判案由】    毒品危害防制條例
【裁判全文】
臺灣高雄地方法院刑事判決              95年度訴字第3139號
公  訴  人  臺灣高雄地方法院檢察署檢察官
被      告  甲○○
上列被告因毒品危害防制條例案件，經檢察官提起公訴（95年度
毒偵字第4951號），及移送請求併辦（95年度毒偵字第7114號、
第8066號、第8319號）被告於準備程序中就被訴事實為有罪之陳
述，經告以簡式審判之旨，本院合議庭裁定由受命法官獨任進行
簡式審判程序，判決如下：
    主  文
甲○○施用第一級毒品，處有期徒刑拾月，扣案之第一級毒品海
洛因肆包（驗後淨重共計貳點柒壹公克）、第一級毒品海洛因參
包（毛重壹點玖伍公克）及其上各壹只包裝袋、扣案摻有海洛因
之香菸貳支均沒收銷燬，扣案之注射針筒壹支沒收；又施用第二
級毒品，處有期徒刑肆月，扣案之第二級毒品甲基安非他命貳包
（驗後淨重共計壹點柒玖公克）及包裝袋沒收銷燬。應執行有期
徒刑壹年，扣案之第二級毒品甲基安非他命貳包（驗後淨重共計
壹點柒玖公克）、第一級毒品海洛因肆包（驗後淨重共計貳點柒
壹公克）、第一級毒品海洛因參包（毛重壹點玖伍公克）及其上
包裝袋各壹只、扣案摻有海洛因之香菸貳支均沒收銷燬，扣案之
注射針筒壹支沒收。
    事  實
一、甲○○前因施用毒品案件，經本院裁定送觀察、勒戒後，認
    無繼續施用毒品之傾向，於民國94年7 月6 日執行完畢釋放
    ，並經臺灣高雄地方法院檢察署檢察官於94年7 月7 日以94
    年度毒偵字第2626號不起訴處分確定。詎甲○○仍未戒絕毒
    癮，於觀察勒戒執行完畢釋放後5 年內，基於反覆施用第一
    級毒品海洛因及第二級毒品甲基安非他命之集合犯意，而為
    下列犯行：
(一)於95年5 月27日上午11時許，在高雄市○○區○○街109 巷
    23號住處房間內，以注射之方式施用海洛因1 次。並於同年
    月28日凌晨0 時45分許向前回溯24小時內之某時（不含警力
    拘束期間），在不詳地點以不詳之方式施用甲基安非他命1
    次。嗣於295 年5月8 日晚上23時50分許，駕駛車牌號碼
    YQ-3338 號自小客車在高雄市○○路與河北路交岔路口遭員
    警盤查時，自其身上扣得第一級毒品海洛因3 包（驗後共計
    淨重1.19公克）第二級毒品甲基安非他命1 包（驗後淨重
    0.13公克）、90手槍子彈5 發等物品（所涉販賣毒品、槍砲
    部分另案偵查中），並採集其尿液送驗，而查獲上情。
(二)於民國95年7 月23日晚間11時35分許往前回溯24小時內某時
    ，在不詳處所以不詳方式施用第一級毒品海洛因及第二級毒
    品甲基安非他命各1 次，嗣於同日晚間10時45分許，為警在
    高雄市○○區○○路與南台路口查獲，並經採尿送驗而發覺
    本次犯行。
(三)於民國95年8 月3 日下午2 時50分許，在高雄地區某處，施
    用第一級毒品海洛因及第二級毒品甲基安非他命各1 次，嗣
    於95年8 月3 日下午1時24 分許，在高雄市左營區自助新村
    義民巷51號前查獲，並自其所駕駛之車號YQ－3338號自小客
    車上查獲其持有海洛因1 包（驗後淨重1.52公克）、甲基安
    非他命1 包（驗後淨重1.88公克）、摻有第一級毒品海洛因
    之香菸2 支等物扣案，並採集其尿液送驗，而查獲本次犯行
    。
(四)於95年10月21日下午6 時許在高雄市○○區○○街109 巷23
    號住家廁所內，以針筒注射方式施用第一級毒品海洛因，並
    於同年10月23日晚上7 時45分許往前回溯24小時內之某時（
    不含為警拘束期間），以不詳方式施用第二級毒品甲基安非
    他命。嗣於95年10月23日下午5 時45分許，在高雄市○鎮區
    ○○路與正勤路口，查獲其持有含第一級毒品海洛因成分之
    白色粉末3 包（毛重1.95公克）、注射針筒1 支，並經採尿
    送驗而發覺上情。
二、案經高雄市政府警察局保安警察大隊、苓雅分局、前鎮分局
    及高雄縣政府警察局仁武分局報告臺灣高雄地方法院檢察署
    檢察官偵查起訴及移送請求併辦。
    理  由
一、被告甲○○前因施用毒品案件，經本院裁定送觀察、勒戒後
    ，認無繼續施用毒品之傾向，於民國94年7 月6 日執行完畢
    釋放，並經臺灣高雄地方法院檢察署檢察官於94年7 月7 日
    以94年度毒偵字第2626號不起訴處分確定，有臺灣高等法院
    被告前案記錄表在卷可稽，其於5 年內再度施用毒品，已合
    於毒品危害防制條例第23條第2 項之規定，應依法論科。又
    本件被告所犯為死刑、無期徒刑或最輕本刑為3 年以上有期
    徒刑以外之罪，其於準備程序中就被訴事實為有罪之陳述，
    經法官告知簡式審判程序之旨，並聽取公訴人之意見後，依
    刑事訴訟法第273 條之1 第1 項規定，裁定由受命法官獨任
    進行簡式審判程序，合先敘明。
二、訊據被告對上開犯行均坦承不諱，被告先後4 次採集之尿液
    經具備鑑定尿液中毒品反應專業能力之高雄市立凱旋醫院、
    臺灣檢驗科技股份有限公司以酵素免疫分析法初步檢驗，再
    以氣相層析質譜儀法確認檢驗，均呈嗎啡及甲基安非他命陽
    性反應，有該院95年6 月5 日、8 月7 日、10月30日濫用藥
    物尿液檢驗報告及該公司95年8 月8 日編號KＺ000000000000
    號濫用藥物尿液檢驗報告、尿液採證代碼對照表等在卷可稽
    。而人體施用第二級毒品甲基安非他命，可於施用後後1 至
    4 天內自尿液中檢出；人體施用第一級毒品海洛因後，可於
    2 至4 天內自尿液驗出嗎啡之醫學經驗，亦經行政院衛管制
    藥品管理局91年10月3 日管檢字第110436號函文釋示明確。
    扣案如事實欄一之（一）、（三）所示之白色粉末4 包經具
    備檢驗毒品成分專業能力之法務部調查局以化學呈色法及氣
    相層析質譜儀法鑑定後，確認係第一級毒品海洛因，有該局
    95 年5月28日調科壹字第220023616 號鑑定通知書及95年6
    月14日調科壹字第220024019 號鑑定書在卷可稽。扣案如事
    實欄一之（四）所示之3 包白色粉末（毛重1.95公克），經
    警方以聯勤204 場製造之煙毒品檢驗A 包初步檢驗結果，呈
    嗎啡、海洛因反應，有毒品初步檢驗報告書及照片2 紙附卷
    可查，被告亦自承該3 包白色粉末即係其施用之海洛因，再
    參諸被告該次被查獲採集之尿液呈嗎啡陽性反應，顯見其確
    實有施用海洛因，足認該3 包白色粉末確為海洛因。扣案之
    香菸2 支摻有第一級毒品海洛因，業據證人即查獲時同在被
    告車上之楊家琪於警詢中陳述綦詳，為被告所是認，且被告
    及證人楊家琪均陳述有將海洛因摻在香菸中施用之習慣，綜
    上證據，已足證明該2 支香菸含有第一級毒品海洛因，本院
    審酌此部份證據已足，且此部份僅涉及沒收銷燬之問題，2
    支香菸所含毒品之數量又極微小，復考量鑑定資源之有限性
    ，及刑事訴訟法第163 條第2 項第3 款規定之精神，認無再
    送鑑定之必要，逕依前開證據認定該2 支香菸內含海洛因。
    扣案之晶體經高雄醫學大學附設中和紀念醫院以薄層色層分
    析法及氣體色層--質譜分析法，確認係第二級毒品甲基安非
    他命無訛，有該院9512-63 號、9512-56 號檢驗報告附卷可
    按，此外復有注射針筒1 支扣案可參，足證被告出於任意性
    之自白與事實相符，從而本件事證明確，被告犯行已堪認定
    。
三、按刑事法若干犯罪行為態樣，本質上原具有反覆、延續實行
    之特徵，立法時既予特別歸類，定為犯罪構成要件之行為要
    素，則行為人基於概括之犯意，在密切接近之一定時、地持
    續實行之複次行為，倘依社會通念，於客觀上認為符合一個
    反覆、延續性之行為觀念者，於刑法評價上，即應僅成立一
    罪，有最高法院95年度台上字第1079號判決可資參照。蓋此
    種犯罪，只需包括論以一罪，已足以評價其不法內涵，無須
    另論以數罪，此即學理上所稱「集合犯」。而施用毒品具成
    癮性，甚難戒斷，施用者為追求快感並避免毒癮發作之痛苦
    ，須持續、密接施用毒品以解癮，是施用毒品行為，本質上
    具有反覆實施之特性，而多次施用毒品之犯行，社會通念亦
    認為客觀上符合一個反覆、延續性之行為觀念。又被告前經
    觀察、勒戒，已如前述，其於勒戒完畢後仍為本件多次施用
    毒品犯行，顯已具成癮之病患人格特質，主觀上當有不斷施
    用之犯意。綜上所述，被告犯行已符合集合犯之要件，揆諸
    上開說明，應認僅成立一罪。末按本件以集合犯論處，雖與
    先前實務見解認係成立連續犯不同，然此僅屬法律見解之變
    更，與新舊法比較無涉，附此敘明。
四、核被告所為，係犯毒品危害防制條例第10條第1 項之施用第
    一級毒品罪及同條第2 項之施用第二級毒品罪，其持有第一
    級、第二級毒品之低度行為應分別為施用毒品之高度行為所
    吸收，不另論罪。爰審酌被告施用毒品，觀察勒戒不起訴處
    分後猶不知悔悟，犯罪之動機、目的、施用期間、次數、所
    生身心之危害，犯後坦承犯行態度良好等一切情狀，量處如
    主文所示之刑。末查，如事實欄一之（四）所示扣案之海洛
    因3 包及如事實欄一之（一）、（三）所示扣案之海洛因4
    包均為毒品危害防制條例所定之第一級毒品。另扣案之甲基
    安非他命2 包則係毒品危害防制條例所定之第二級毒品，均
    應依該條例第18條第1 項前段沒收銷燬之。扣案之香菸2 支
    含有海洛因已如前述，亦應依毒品危害防制條例第18條第1
    項前段沒收銷燬。扣案毒品之外包裝已用於包裹上開毒品，
    難以與毒品完全析離，應一併沒收銷燬之。另扣案之注射針
    筒1 支為被告所有，業據其自承無訛，且係供其施用第一級
    毒品海洛因之用，應依刑法第38條第1 項第2 款沒收。又扣
    案之甲基安非他命2 包原共計淨重1.808 公克，其中0.018
    公克因鑑定而耗盡，此部分自無庸沒收銷燬，附此敘明。
據上論斷，應依刑事訴訟法第273 條之1 第1 項、第299 條第1
項前段，毒品危害防制條例第10條第1 項、第2 項、第18條第1
項前段，刑法第11條前段、第51條第5 款、第38條第1 項第2 款
，判決如主文。
本案經檢察官乙○○到庭執行職務。
中    華    民    國    95    年    1     月    8     日
                  刑事第九庭    法  官   王奕勛
以上正本證明與原本無異。
如不服本判決，應於收受送達後10日內向本院提出上訴書狀。
中    華    民    國    95    年    1     月    8     日
                                書記官   陳心儀
附錄本案論罪科刑法條：
毒品危害防制條例第10條第1 項、第2項
毒品危害防制條例第10條
施用第一級毒品者，處 6 月以上 5 年以下有期徒刑。
施用第二級毒品者，處 3 年以下有期徒刑。


司法院資訊處製作；財團法人民間司法改革基金會備份。
